臺灣臺北地方法院民事判決　九十一年度簡上字第一三五號
　　上　訴　人　奇異資融股份有限公司
　　法定代理人　丁○○
　　訴訟代理人　乙○○
　　　　　　　　甲○○
　　被上訴人　　丙○○
右當事人間請求損害賠償事件，上訴人對於中華民國九十一年一月十四日本院台北簡
易庭九十年度北簡字第一九九七二號第一審判決提起上訴，本院判決如左：
    主  文
原判決廢棄。
被上訴人在第一審之訴及假執行之聲請均駁回。
第一、二審訴訟費用由被上訴人負擔。
    事  實
甲、上訴人方面：
  一聲明：如主文第一、二項所示。
  二陳述：除援用原審之主張及陳述外，補稱：
    (一)兩造間所訂為附條件買賣契約，被上訴人既未依約繳款，上訴人即有權將汽車
      取回。上訴人取回汽車為合法行使權利之行為，並未不法侵害被上訴人之權利
      ，更何況系爭車輛之價款與貸款額的價差、上訴人繳交的六期分期款均非其所
      受損害，上訴人無賠償之責。
    (二)上訴人於九十年八月十五日將車取回後，即於翌日發函通知被上訴人該車將於
      九十年八月廿五日公開拍賣，嗣該函遭招領逾期退回，上訴人並未違反動產擔
      保交易法第十九條規定，被上訴人即不得依據同法第廿二條請求上訴人賠償損
      害。
  三證據：援用原審之立證方法。
乙、被上訴人方面：
  一聲明：上訴駁回。
  二陳述：除援用原審之主張及陳述外，補稱：本件請求權基礎為動產擔保交易法第
          廿二條，上訴人拍賣系爭車輛，未遵動產擔保交易法第十九條規定先行以
          書面通知被上訴人，即應對其所受損害負賠償之責。
  三證據：援用原審之立證方法
    理    由
一被上訴人起訴主張：其於民國九十年一月十六日向被上訴人以分期付款方式購買牌
  照號碼六Ｇ—○六九三號、三菱ＬＡＮＣＥＲ自用小客車一輛（下稱系爭車輛），
  至同年六、七月間，其未能如期繳款，經上訴人一再催繳，其乃於同年八月十四日
  一次劃撥二期車款至上訴人帳戶內繳款，並於繳款後傳真郵政劃撥收據予上訴人，
  詎上訴人仍於同年八月十五日凌晨遭上訴人強行取回系爭車輛，且於同年八月廿五
  日公開拍賣，以新台幣（下同）四十六萬元拍定，上訴人另於拍賣系爭車輛後發函
  向其追繳積欠款項之差額十三萬六千八百八十九元。按上訴人拍賣系爭車輛之程序
  ，與動產擔保交易法第十九條規定相違，其自得請求上訴人賠償損害，其所受損害
  計有：(一)新車款六十二萬九千元與貸款五十六萬元中已付之差額計六萬九千元、(二)
  其自九十年二月十九日起至八月十四日止共繳交六期分期款，計十萬二千三百三十
  六元、(三)上訴人於拍賣車輛後向其請求之差額計十三萬六千八百八十九元，合計為
  三十萬八千二百二十五元，經與上訴人向原告請求之十三萬六千八百八十九元相抵
  銷，上訴人共須賠償其十七萬一千三百三十六元，為此提起本件訴訟等語。上訴人
  則抗辯：因被上訴人繳交分期款屢生延滯情形，經多次催討仍未繳款，伊始依契約
  約定取回車輛並出售以償價金，伊行使契約權利之行為並無不法，且未違反動產擔
  保交易法第十九條規定，又未致被上訴人受有損害，被上訴人之請求為無理由等語
  。
二兩造就系爭車輛簽訂附條件買賣契約後，被上訴人繳交分期款屢有遲延情事，遭上
  訴人依據系爭契約規定將車輛取回並拍賣求償之事實，為兩造所不爭執，復有附條
  件買賣暨動產擔保契約書、付款記錄查詢表各一紙在卷可稽，自堪信為真實。
三被上訴人對上訴人取回、拍賣系爭車輛係依契約行事一節並不爭執，然主張拍賣程
  序違反動產擔保交易法第十九條規定，致其受有損害等語，經查：
  (一)按抵押權人出賣占有抵押物，應於占有後三十日內，經五日以上之揭示公告，就
    地公開拍賣之，並應於拍賣十日前，以書面通知債務人或第三人；抵押權人占有
    或出賣抵押物，未依第十九條規定辦理者，債務人得請求損害賠償，動產擔保交
    易法第十九條、第二十二條分別定有明文，前開規定於附條件買賣準用之，同法
    第三十條亦規定甚明。被上訴人未遵期繳納分期款，上訴人依系爭契約第十三條
    第一款規定雖有權取回系爭汽車，惟伊欲拍賣該車以求償，拍賣程序仍須合乎動
    產擔保交易法之相關規範。
  (二)上訴人係於九十年八月四日發函通知被上訴人伊將取回系爭車輛，並於同年八月
    十五日凌晨將車取回，嗣於同年八月廿二日經本院民事執行處執行點交完畢，有
    存證信函、本院民事執行處函各一份在卷足憑。而系爭車輛係於同年八月廿五日
    即公開拍賣，在當日以四十六萬元拍定，亦有拍賣證明書、聯合拍賣投標書等件
    附卷可參。上訴人雖曾於九十年八月十六日發函通知被上訴人伊將公開拍賣系爭
    車輛之事，惟伊並非在拍賣十日前即以書面將此事通知被上訴人，且伊未能證明
    曾在公開拍賣前為五日以上之揭示公告，該拍賣程序，顯與動產擔保交易法第十
    九條規定有違，上訴人辯稱伊並未違反前開法條規定云云，誠非事實，要不足採
    。
  (三)上訴人拍賣系爭汽車之程序，雖與動產擔保交易法第十九條規定未盡相符，然尚
    須因此致被上訴人受損，方須負賠償之責。
    1.按系爭契約第三條、第四條分別規定：「價金之給付：現金交易總價為六十二
      萬一千元。分期付款總價為八十七萬八千九百六十八元。現金總價與分期付款
      總價差額為二十五萬七千九百六十八元。（分期付款總價為頭期款和各分期付
      款金額總和之總價款）」、「付款方式：頭期款為六萬一千元，應於訂約日由
      甲方（即被上訴人）支付予乙方（即上訴人），或經乙方指示給付予車商。各
      分期付款金額總和（即扣除頭期款）為八十一萬七千九百六十八元，共分四十
      八期攤還，年息為百分之二十：：：」，被上訴人是以分期付款之方式向上訴
      人買受系爭汽車，購車時先給付頭期款，餘款八十一萬餘元則以分期方式攤還
      ，至為明確。被上訴人請求上訴人賠償新車款與貸款額之差額六萬九千元，該
      項差額其實即為其所支付車價之頭期款，該頭期款既為價金之一部分，本應由
      被上訴人支付，此筆費用之支付，與上訴人拍賣系爭汽車程序未符動產擔保交
      易法第十九條規定一事，並無因果關係，難認係被上訴人因此所受之損害，自
      不得請求上訴人賠償。
    2.至被上訴人自九十年二月至同年八月所繳交之分期款十萬二千三百三十六元，
      亦屬其依約應給付上訴人之款項，該筆費用之支付，與系爭汽車拍賣程序未符
      動產擔保交易法第十九條規定一事，亦無因果關係，非屬被上訴人因此所受之
      損害，亦不得請求上訴人賠償。
    3.又被上訴人因與上訴人締約購車，所須支付之價金雙方約定以分期付款方式逐
      期攤還，於被上訴人未依約定方式給付價款時，即喪失期限利益，上訴人得請
      求其立即清償全部欠款，此觀之系爭契約第十四條第一項第一款規定即明。被
      上訴人積欠之價金，於上訴人拍賣該車求償後仍未全部獲償，不足額部分，上
      訴人本即有權繼續向被上訴人追償，是以上訴人請求被上訴人清償餘款十三萬
      六千八百八十九元，於法並無不合，該筆費用亦非被上訴人因系爭汽車拍賣程
      序不合法所受損害，其訴請上訴人賠償，實乏依據。
四綜上所述，上訴人拍賣系爭汽車之程序，雖與動產擔保交易法第十九條規定有違，
  然被上訴人未能證明其因此受有何等損害，其所請求之損害項目，又與上訴人違反
  前揭規定一事無因果關係，從而，其依據動產擔保交易法第二十二條規定，訴請上
  訴人賠償損害，於法不合，不應准許，其假執行之聲請亦失所附麗，應併予駁回。
  原審判命上訴人給付，並為假執行之宣告，尚有未洽，上訴意旨指摘原判決不當，
  求予廢棄改判，為有理由，爰予以廢棄改判如主文第二項所示。
五本件判決基礎已臻明確，兩造其餘攻擊防禦方法核與判決結果無影響，毋庸一一論
  述，附此明。
據上論結，本件上訴為有理由，依民事訴訟法第四百三十六條之一第三項、第四百五
十條、第七十八條，判決如主文。
中　　　華　　　民　　　國　　九十一　　年　　　五　　　月　　 十七　　 日
　　　　　　　　　　　　　　　　　　　　　　民事第二庭審判長法官　丁蓓蓓
　　　　　　　　　　　　　　　　　　　　　　　　　　　　　　法官　林庚棟
　　　　　　　　　　　　　　　　　　　　　　　　　　　　　　法官　陳婷玉
右為正本係照原本作成
本判決不得上訴
中　　　華　　　民　　　國　　九十一　　年　　　五　　　月　　 十七　　 日
　　　　　　　　　　　　　　　　　　　　　　　　　　　法院書記官　王  儀
